【裁判字號】    90,家抗,34
【裁判日期】    900315
【裁判案由】    訴訟救助
【裁判全文】
臺灣高等法院民事裁定  九十年度家抗字第三四號
      抗  告  人  甲○○
右抗告人因與相對人乙○○間訴訟救助事件，對於中華民國八十九年十二月三十一日
臺灣臺北地方法院八十九年度家救字第一○號所為裁定提起抗告，本院裁定如左：
      主    文
抗告駁回。
抗告程序費用由抗告人負擔。
      理    由
一、按當事人因無資力支出訴訟費用而聲請訴訟救助者，關於請求救助之事由，應提
    出能即時調查之證據以釋明之。此項釋明，得由受訴法院管轄區域內有資力之人
    ，出具保證書代之，此觀民事訴訟法第一百零九條第二項、第三項、第二百八十
    四條之規定自明。所謂「無資力」，係指窘於生活，且缺乏經濟信用者而言。申
    言之，若非取給於自己或家族所必需之生活費不能支出訴訟費用，且無籌措款項
    以支出訴訟費用之信用技能，方能謂之為無資力支出訴訟費用。
二、本件抗告人意旨略以抗告人目前因獨立撫育兩名幼女，長期無法工作，而負擔全
    家生計，復又於民國八十二年六月三十日清償對相對人之債務本息共一百七十八
    萬六千五百八十三元，需負擔銀行貸款三百六十萬元，暨每月利息二萬三千餘元
    ，且因抵押物價值低落，押值不足，致其典當金飾及變賣持有之股票，以維持生
    計，所有坐落臺北縣三重市○○路○段九七之十四號不動產係其父長春所信託，
    另其所有之不動產因向銀行貸款，屬不能自由處分之財產，若支出訴訟費用，將
    致抗告人及幼女艱於生計云云，固據提出里長證明書乙紙、利息收據乙紙、銀行
    借款證明書乙紙、典當三次收據、股票賣出憑單四份、信託書乙份、判決書暨法
    院還款收據各乙份等件為證。
三、查抗告人在前於八十九年五月三十日聲請訴訟救助，經臺灣臺北地方法院以八十
    九年九月三十日八十九年家救字第八號受理，並向財政部臺北市國稅局函查之財
    產狀況後，抗告人名下有十五筆利息所得、營利所得、執行業務所得、租賃所得
    ，更有土地及房屋各二筆，並投資聯明紡織股份有限公司等七筆，此有財政部臺
    北市國稅局八十九年九月十六日財北國稅資字第八九一六九一九四號函附臺灣臺
    北地方法院八十九年度家救字第八號卷，經本院調閱屬實，雖抗告人主張其中一
    筆房地乃受抗告人之父張長春所信託，並提出張長春出具之信託書為證，及於八
    十二年六月三十日清償相對人乙○○前揭債務與業已於八十八年六、七月間出售
    其持有聯明紡織公司、厚生公司、國豐公司股票，惟前揭債務之清償時間為八十
    二年六月三十日，有抗告人所提之臺灣板橋地方法院民事強制執行案款收據在卷
    可稽，而出售前揭股票之時間為八十八年六、七月間，且該金額就抗告人總財產
    所占之比例亦不高，縱抗告人主張，以目前抗告人之財產狀況，尚難憑此認其已
    至窘於生活且缺乏經濟上信用之無資力程度，抗告人所提出之證據，尚不能釋明
    其無資力支出訴訟費用之主張為真實。況抗告人之八十九年五月三十日之訴訟救
    助聲請，經臺灣臺北地方法院以八十九年度家救字第八號裁定駁回之，並經本院
    以八十九年度抗字第三五五六號裁定駁回其抗告確定在案，其於該案所主張之事
    實，除本件抗告人主張前揭出售持股及清償對相對人之債務部分，係在八十八年
    六、七月間及八十二年間，於抗告人目前之財務狀況無涉外，與本件之事實相同
    ，均不能釋明其經濟狀況於前揭訴訟救助事件後，確有重大之變遷，再行以相同
    理由聲請訴訟救助，難謂有據。次查前揭房屋僅係提供為銀行借款之擔保，並不
    妨礙抗告人之處分行為，與不能自由處分有間，且抗告人自認其繳息正常，足認
    其於銀行之信用正常，難認其缺乏經濟信用，且矯正齒列亦非屬基本生活需要，
    是抗告人非有取給於自己或家族所必需之生活費不能支出訴訟費用，且無籌措款
    項以支出訴訟費用之信用技能之情形，抗告人繳交本件訴訟費用顯無影響抗告人
    及其幼女共同生活之基本生活需要。原審駁回其聲請，於法並無不合，抗告人指
    摘原裁定不當求予廢棄，為無理由，應予駁回。
四、據上論結，本件抗告為無理由，依民事訴訟法第四百九十二條第一項、第九十五
    條、第七十八條，裁定如主文。
中      華      民      國     九十      年      三      月     十五    日
                                民事第十五庭
                                    審判長法  官  陳  昆  煇
                                          法  官  李  錦  美
                                          法  官  吳  光  釗
右正本係照原本作成。
不得為抗告。
中      華      民      國     九十      年      三      月      十九   日
                                          書記官  于      誠


司法院資訊處製作；財團法人民間司法改革基金會備份。
